【裁判字號】    94,上重訴,96
【裁判日期】    950103
【裁判案由】    殺人
【裁判全文】
臺灣高等法院刑事判決                94年度上重訴字第96號
上 訴 人 臺灣基隆地方法院檢察署檢察官
上 訴 人
即 被 告 乙○○
指定辯護人  扶助律師  王秋芬律師
上列上訴人因被告殺人案件，不服臺灣基隆地方法院94年度重訴
字第 6號，中華民國九十四年十月十八日第一審判決（起訴案號
：臺灣基隆地方法院檢察署94年度偵字第1714號），提起上訴，
本院判決如下：
    主  文
上訴駁回。
    事  實
一、乙○○因長期大量飲酒，致情緒及行為暴躁，控制力不佳。
    民國九十四年四月九日，乙○○酒後（未達心神喪失或精神
    耗弱程度），思及與其交往之葉金英，在外交友複雜，卻又
    花用李長安提供之金錢，自覺感情受騙，顏面全失，而心生
    不滿，竟萌生玉石俱焚之念頭，基於殺人之概括犯意，於翌
    （十）日凌晨零時許，駕駛車號F4─0507號自用小客車，前
    往葉金英基隆市○○區○○街一六一巷三號住處，探知葉金
    英在家後，立即返回車上，攜帶己有之長彎刀、短刀各一把
    ，手持長彎刀（短刀插在腰際），在上址門口，朝出面探問
    之戊○○（葉金英之小叔）頭部揮砍，戊○○雖徒手抵擋，
    左臉頰仍遭砍一刀、雙手手臂遭砍數刀，而受有左臉大片撕
    裂傷併左臉神經斷裂、左上頷骨骨折、右手背撕裂傷併多處
    肌腱斷裂及左上臂撕裂傷併多處肌腱斷裂等傷害；在場之許
    秀蘭見狀，急上前攙扶戊○○離開，至新豐街一五七號前時
    ，戊○○即因流血過多喪失意識昏倒。乙○○殺害戊○○後
    隨即侵入屋內（侵入住宅部分，未據告訴），除舉刀砍斷葉
    金英右手腕外，續揮砍辛○○（葉金英之妹）後腦；葉金英
    、辛○○遭砍殺後，分別逃至廚房及房間躲藏。其時，在臥
    室照顧小孩之葉金英之夫己○○聽聞呼喊，開門查看，乙○○即對己○○揚言要殺害葉金英、辛○○，己○○見乙○○
    手持長彎刀，不敢妄動。乙○○即繼續以長彎刀砍壞辛○○
    躲藏處之房門（毀損部分，未據告訴），進入房內繼續砍殺
    辛○○多刀，致辛○○受有左臉頰併顏面神經受損、左耳併
    外耳道破裂、左下頷骨骨折之傷害。其後，乙○○在廚房發
    現葉金英，葉金英見形蹤已露，遂衝出廚房，乙○○在追逐
    前，見辛○○欲向外逃離，乃在臥室房門前再揮砍辛○○腳
    部，至辛○○受有右足踝骨折併韌帶斷裂之傷害。乙○○見
    辛○○臥倒在地，無法行動後，始往屋外追殺葉金英，途中
    ，附近住戶李育誠見乙○○持刀，曾探問原因，乙○○仍不
    為所動，持續追殺葉金英，葉金英因而在新豐街一六二號前
    ，續遭乙○○砍殺20餘刀，致葉金英全身多處（頭部、胸部
    、腹腰部、四肢等處）受有切割傷、穿刺傷及撕裂傷，造成
    多種器官損傷，致血胸及大量出血，而引起出血性休克及呼
    吸性休克，於九十四年四月十日凌晨一時五十三分死亡。乙○○連續殺害戊○○、辛○○及葉金英後，並即在葉金英倒
    地處，持長彎刀朝自己之腹部刺入數刀自戕，不支倒地。警
    方據報前往處理，將戊○○、辛○○及乙○○送往長庚醫院
    基隆分院急救，戊○○、辛○○始倖免於難，警方並扣得乙○○所有持以殺人之長彎刀及預備供殺人所用之短刀一把；
    另在乙○○駕駛之上開自用小客車內，扣得其所有預備供殺
    人所用之附有刀鞘之彎刀一把。
二、案經己○○、戊○○及辛○○訴由基隆市警察局第二分局移
    送臺灣基隆地方法院檢察署檢察官偵查起訴。
    理  由
壹、程序事項：查告訴人即證人己○○、戊○○、辛○○，以及
    證人李育誠、許秀蘭於檢察官訊問時之證述，雖係審判外之
    陳述，然本院審酌上開證人係於案發後，就其被害或親身經
    歷之事情為陳述，係出於自由意志所為，且無其他違法取證
    之情形，並無特別不可信之情況，依刑事訴訟法第一百五十
    九條之一第二項之規定，得為證據。其次，告訴人戊○○、
    辛○○、己○○及許秀蘭、李育誠等人於警詢時之供述，亦
    屬被告以外之人於審判外之陳述。然渠等於警詢時之供述，
    均經公訴人引為證據方法，而被告及其原審之辯護人於原審
    審理時，對於公訴人起訴時所舉之證據方法表示無意見（見
    原審卷第三二頁）。原審亦於判決書中認為有證據能力（見
    原審判決書第二、三頁）。足見被告就告訴人戊○○、辛○○、己○○及許秀蘭、李育誠等人於警詢時之供述，屬被告
    以外之人於審判外之陳述，知之甚明。被告及其辯護人於本
    院審理時，就前述證人於警詢時之供述之證據能力，迄本院
    辯論終結前，均未表示異議，應視為同意作為證據。且本院
    審酌筆錄之記載及卷內之證據，並無不能自由陳述或其他非
    法、不當取證等情形，依刑事訴訟法第一百五十九條之五之
    規定，自得為證據，先此敘明。
貳、實體事項：
  一、查被告乙○○於原審訊問時已坦承全部犯罪事實（見原審
      卷第三二頁）；於本院準備程序受命法官訊以「對於檢察
      官起訴之犯罪事實是否承認時？」，亦表示：承認（見本
      院九十四年十一月十八日筆錄第二頁）；迨至本院審理時
      ，就其於前開時、地，持其所有之上開刀械，先後砍殺戊○○、葉金英、辛○○等人，致戊○○、辛○○受有前述
      之傷害，葉金英遭砍殺後死亡等事實，亦坦白承認（見本
      院九十四年十二月十二月二十日筆錄）。核與被害人戊○○、葉金英及在場人員許秀蘭、李育誠之下列指述，並無
      不符：
  （一）證人即告訴人戊○○於警詢及檢察官訊問時證稱：十日
        凌晨零時許，我與葉金英、辛○○及許秀蘭在飲酒唱歌
        ，突然見被告站在屋前，在門口喊了二句：「葉金英給
        我出來」，我站起來問先前石頭是不是你丟的，被告說
        ：「是我的丟的怎麼樣」，然後就往回走，回頭腰間配
        把短刀，並手持長刀往我身上砍，被砍中左臉頰及手部
        等語（見偵卷第三十至三四頁、第一二六至一二八頁）
        。
  （二）證人即告訴人辛○○於警詢及檢察官訊問時證稱：我與
        葉金英、許秀蘭、戊○○一起喝酒；大約在十日凌晨零
        時四十分許，被告出現在屋前，辱罵葉金英，戊○○起
        身詢問之前石頭是不是他丟的，被告說是他丟的怎麼樣
        ，然後就往回走，沒多久就看到被告拿一把刀回來，戊○○即走到門口阻擋，被告就拿刀砍戊○○，接著就進
        入屋內，持刀在客廳砍殺葉金英，我看見葉金英右手腕
        遭砍斷後，欲逃離現場，豈知被告竟持刀砍傷我後腦，
        我受傷後逃入房中，被告復持該刀砍破房門，進入房間
        內，見到我又是一陣亂砍，我身受數刀，流血不支倒地
        ，被告見我倒下後又往外衝，約過了十數分鐘，我以為
        被告已經離開了，所以欲離開房間向外求援，在門口遇
        見己○○，己○○要我趕快跑，豈料被告由廚房衝出，
        在房門口見到我，又再持刀往我右腳揮砍，我因此倒在
        門口等語（見偵卷第二二至二七頁、第一二七至第一二
        八頁）。
  （三）證人即案發時在場之許秀蘭於警詢及檢察官訊問時證稱
        ：九十四年四月十日凌晨零時許，在基隆市○○區○○
        街161巷3號屋內（大門未關）喝酒聊天，看到被告持一
        把番刀，站在門外，欲進入往屋內，戊○○即問被告有
        何事，為何持刀？被告一言不發，就舉起手中番刀，往
        戊○○的左臉頰砍下，戊○○詢問被告為何要砍他，被
        告又不發一語，再往戊○○的頭部砍下，戊○○以手抵
        擋，致手部遭砍傷，我即扶戊○○往門外走等語（見偵
        卷第三七至三九頁、相驗卷第十八、十九頁）。
  （四）證人即被害人葉金英之夫己○○於警詢及檢察官訊問時
        證稱：九十四年四月九日（應為十日之誤）凌晨零時許
        ，我在房間內聽到葉金英要我報警及叫救護車的聲音，
        於是跑出房間查看，聽見被告說要殺死葉金英及辛○○
        ，並看見葉金英右手已經受傷，正由廚房跑出來，我就
        馬上報警，此時，被告手持一把番刀，以腳踹及刀捅的
        方式破壞房門進入房間，再持刀砍殺辛○○後，往外跑
        ，我告訴辛○○被告已離開，可以出來了，未料，被告
        又返回，在房門口持刀砍傷辛○○腳部，辛○○即倒臥
        在門口等語（見偵卷第十八至二十頁、第一二八頁、相
        驗卷第十六、十七頁）。
  （五）證人李育誠於檢察官訊問時證稱：昨晚十一時三十分許
        我在新豐街一六一巷十八號家中，聽到有吵架聲，於是
        打電話報警，翌日凌晨，仍未見改善，乃出門查看，就
        看到被告右手持長約二尺的長刀，在追葉金英，我問被
        告在做什麼，但被告不理我，我就趕快以附近的公用電
        話報警，再回到現場，我看到葉金英及被告均倒在地上
        ，那時被害人葉金英已無呼吸，後來警察在新豐街一六
        一巷口，發現戊○○倒臥在地等語（詳見相驗卷第十七
        頁背面至第十八頁）。
  （六）互核被告之自白與前述被害人或在場證人之供證，就被
        告如何於前開時、地持刀先後砍殺戊○○、葉金英、辛○○之事實，並無不符。足認被告、被害人及證人之供
        證可以採信。
  （七）扣案長彎刀（即偵卷第四八頁相片所示之長刀）上之血
        跡及扣案被告長褲上血跡之DNA，經送內政部警政署刑
        事警察局鑑驗，結果與被害人葉金英之DNA─STR型別相
        符；在現場臥室牆上採得之血跡棉棒之DNA，與辛○○
        者相同；在現場客廳地板、被告之上衣採集之血跡棉棒
        、血跡布塊之DNA，與戊○○之DNA相符，亦有該局九十
        四年五月三十一日刑醫字第0940062434號鑑驗書在卷可
        憑。若再對照刑案現場及附近巷道照片，均顯示血跡之
        事實（見卷外之現場勘驗照片卷），足證被告確係於上
        開時地，持扣案之長彎刀，連續砍殺葉金英、戊○○及
        辛○○無疑；亦可印證戊○○、許秀蘭、辛○○、己○○之上開供述與事實相符。
  （八）被告持刀接續砍殺葉金英二十餘刀，致葉金英全身多處
        受有切割傷、穿刺傷及撕裂傷等傷害，致多種器官損傷
        ，造成血胸及大量出血，致引起出血性休克及呼吸性休
        克死亡之事實，業經台灣基隆地方法院檢察署檢察官督
        同法醫相驗及解剖屍體，並製有勘驗筆錄、相驗筆錄、
        驗斷證明書、相驗屍體證明書、解剖相片四八張可資佐
        證，並經法務部法醫研究所作成鑑定，有該所（94）醫
        鑑字第0637號鑑定書可憑（見相驗卷第十五頁、第二三
        、二四頁、第二六頁、第二八至五一頁、第五四至六五
        頁）。被告持刀砍殺戊○○及辛○○，致戊○○受有左
        臉大片撕裂傷併左臉神經斷裂，左上頷骨骨折，右手背
        撕裂傷併多處肌腱斷裂、左上臂撕裂傷併多處肌腱斷裂
        ，因而休克；致辛○○受有左臉併顏面神經受損、左耳
        併外耳道破裂、頭皮、左下頷骨骨折、右手腕肌腱斷裂
        及右足踝骨折併韌帶斷裂等多處切割傷等事實，亦有長
        庚醫院基隆分院診斷證明書二紙及該二人之病歷可佐（
        （見偵卷第二九、三六頁，病歷存卷外）。
  （九）有關被告有殺人故意之認定：被告雖辯稱並非有意殺害
        被害人云云。然扣案之長彎刀，尖銳鋒利，有照片在卷
        可參（偵卷第四八頁）。觀諸該刀能立即砍斷葉金英之
        手腕之事實（見偵卷第八一、八二頁照片），益見其鋒
        利之一斑。法務部法醫研究所鑑定時實際測量結果，更
        顯示刀刃長達四七點五公分（見相驗卷第六三頁）。而
        頭、胸、腹部均為人體之要害，為腦、肺、肝、腸等重
        要器官所在，倘持銳器猛砍，足以使人之身體受創，發
        生死亡結果，此為眾所皆知之事實，被告為四十餘歲之
        智慮成熟之成年男子，更無不知之理。被告仍持該等鋒
        利之長刀，朝被害人之頭、胸、腹等要害，多次揮砍、
        刺殺，其具有殺人之故意，已極明確。不僅如此，被告
        砍殺葉金英達二十餘刀，致葉金英頭部、胸部、腹腰部
        、四肢等處受有切割傷、穿刺傷及撕裂傷，其中右腰際
        、左腰際、肚臍右下方之傷害，均為致命傷；頭枕部、
        鼠蹊部、膝關節外上方等，則為次致命傷；致命傷中，
        不僅有傷口深達二十五公分者，該等致命傷，並多次穿
        刺肝臟、肺臟、大腸等重要器官，足見用力之猛，殺意
        之堅。若再對照被告於殺害葉金英倒地後，亦持刀猛刺
        自己之腹部多刀，致腹部穿刺傷併多處撕裂傷及腸外翻
        ，以及小腸、大腸破裂之事實（見偵卷第十六頁之長庚
        醫院診斷証明書），更可見被告確有玉石俱焚之堅決意
        志。被告所辯無殺人故意云云，不可採信。
  （十）被告及其辯護人又辯（護）稱：被告於事發時，已因過
        量飲酒而醉酒，對於本案發生經過完全不知，被告於本
        案行為時至少是精神耗弱云云。經查，被告殺人並自戕
        後經送往長庚醫院基隆分院急救，該院抽血檢驗結果，
        顯示被告血液中所含乙醇濃度為119.4mg/dl，固有長庚
        醫院檢驗報告可佐（見偵卷第十七頁），被告於本案行
        為前有喝酒之事實，固堪認定。然本院審酌被告係自行
        開車前往被害人住處附近停放（依檢察官之勘驗筆錄，
        可知停放於兇案現場五十公尺處─見相驗卷第二三頁）
        ；被告抵達現場後且先確認葉金英確實在家，始折返汽
        車停放處取出長刀行兇，顯見其於行為時意識及判斷力
        均正常，並未喪失對外界事務知覺理會及判斷之能力，
        或較普通人之平均程度顯然減退之情形。換言之，被告
        於行為時並無心神喪失或精神耗弱之情形。且原審法院
        將被告送往長庚醫院基隆分院鑑定其行為時之精神狀態
        ，該院綜合被告家庭結構與家族史、出生及成長發展史
        、過去病史與物質濫用、身體檢查、精神狀態、心理衡
        鑑及腦波檢查等科學鑑定方法，認為被告長期大量飲酒
        ，導致其記憶出現減退的現象，情緒及行為變的暴躁，
        其於行為時在飲醉的情況下，可能導致衝動控制變更差
        ，且有可能在事後對先前的行為失去記憶，然犯案當時
        應未達心神喪失程度之情形，有長庚醫院基隆分院九十
        四年八月十一日（94）長庚院基字第2379號函附之精神
        鑑定報告可徵（見原審卷第五七頁以下）。被告之辯護
        人雖以被告送長庚醫院急救，即距離案發時約兩小時後
        ，測得被告血液中之酒精濃度為119.4mg/dl，依交通部
        運輸研究所之「酒醉駕車對駕駛行為之分析研究」，可
        知血液中之酒精濃度為在80mg/dl至150mg/dl，即呈錯
        亂之精神狀態，判斷力嚴重受到影響，精神鑑定卻漏未
        斟酌，進而認為被告於本案行為之精神狀態至少是精神
        耗弱云云。然查鑑定報告就被告之精神狀態，明白記載
        ：「李員記得那個星期從星期五就沒有去上班而開始喝
        酒，有在家裡和友人喝酒，周六晚上則是與兩名女性友
        人在卡拉ok喝酒，喝完酒開車經過死者家附近看到她家
        中有燈亮著，就上去找她理論，接著就犯下了大錯：：
        ：」；鑑定報告之「綜合結論與建議」欄，亦記載：「
        李員因長期大量飲酒，導致其記憶出現減退的現象，：
        ：：最近一年在酒精和感情問題的影響下，情緒和行為
        變的暴躁，：：：而且可能出現有忌妒妄想，但這些症
        狀並不構成重大精神疾病的診斷，其整體認知功能、現
        實感及判斷力的缺失未達到精神耗弱的狀態。犯案當時
        在酒醉的情況下，可能導致衝動控制變更差，：：：可
        能在事後對先前的行為失去記憶：：：就李員已大量喝
        酒二年以上，但從未發生酒醉後的車禍、暴力行為、與
        人爭執或其他不當行為，而且犯案當時李員停止喝酒後
        還能將車開到死者家中理論，也有能力回到車上取用兇
        刀，本院判斷李員犯案當時應未達心神喪失程度」等語
        。依上所述，精神鑑定報告不僅已審酌案發前被告喝酒
        之狀態，甚至已斟酌及被告於近二年內喝酒之情形，亦
        即已注意喝酒對被告於本案行為之可能影響，始為綜合
        之研判，並無漏未審酌之情形。至於被告於案發後之血
        液中之酒精濃度，雖有異常，然被告係長期酗酒之人，
        自不能僅以酒精濃度，作為判定之標準。綜上所述，被
        告於本案行為時之精神狀態未達於心神喪失或精神耗弱
        之程度。因之，被告所舉證人即被告之妻李丁○○於本
        院證稱：四月九日晚上被告已經喝很多酒，喝得很醉云
        云（見本院九十四年十二月二十四日筆錄第七、八頁）
        ，即不能為有利被告之認定。
      (十一)被告所舉證人即被告之同事庚○○、甲○○、丙○○，
        以及被告之妻李丁○○，雖均於本院詰問時證稱被告與
        死者頗有交往；李丁○○且證稱：被告吵著要離婚，說
        那個女的（即死者）想要跟他結婚云云（以上均見本院
        九十四年十二月二十日筆錄）。辛○○亦稱被告是葉金
        英之朋友（見偵卷第二二頁）；葉金英之表姐林新妹亦
        稱：我和葉金英在認識乙○○後是有和他經常見面吃飯
        、唱歌，乙○○有時會約葉金英出去時，葉金英會要找
        我陪他去，我有時沒與他們一起出去等語（見同上卷第
        四二頁）。亦即被告與生前之葉金英有交往之事實固足
        以認定。被告且自承係因不滿葉金英在外交友複雜，卻
        又花用其提供之金錢，自覺感情受騙，顏面全失等情（
        見偵卷第十頁、原審卷第三一頁）。然均僅係被告犯罪
        之動機，不影響於本案事實之認定。
      (十二)綜上所述，被告所辯各節不足採信，被告連續殺人之事
        證明確，可以認定，應依法論科。
  二、論罪科刑及上訴應駁回之理由：
  （一）被告持刀砍殺葉金英、戊○○及辛○○，並致葉金英死
        亡，核其對葉金英所為，係犯刑法第二百七十一條第一
        項之殺人既遂罪；砍殺戊○○、辛○○所為，均係犯刑
        法第二百七十一條第二項、第一項之殺人未遂罪。
  （二）被告所犯上開三罪，時間緊接，且均觸犯構成要件相同之
        罪名，顯係基於概括犯意為之，為連續犯，應論以殺人
        既遂之一罪，並加重其刑（惟法定本刑為死刑、無期徒
        刑部分，依法不得加重其刑）。
  （三）扣案之三把刀，係被告所有，被告併持其中之長彎刀行
        兇等事實，為被告所不否認；被告行兇時腰際插有另把
        短刀之事實，亦經戊○○供述明確，且為被告所不否認
        ；再觀諸，被告係先在葉金英住處叫罵後，方返回車內
        取刀行兇，足徵被告係預備持扣案之三把刀殺人；且進
        而持扣案之長彎刀供本案犯罪之用，另二把刀則為供本
        案犯罪預備之用，自均應依法宣告沒收。至於扣案之葉
        金英內衣褲及及外衣、戊○○之上衣及長褲、辛○○之
        內衣褲及上衣、長褲等，均非被告所有，復非違禁物；
        扣案之乙○○內衣褲、上衣及長褲，則與本案犯罪無直
        接關聯性，不能沒收。
  （四）原審以被告連續殺人之犯行明確，適用刑法刑法第五十
        六條、第二百十七一條第一項、第三十七條第一項、第
        三十八條第一項第二款之規定，並審酌被告前無不良素
        行，因感情因素一時失控始犯下本案，雖不顧勸阻，持
        刀追殺被害人葉金英及辛○○，行為、手段實值非議、
        被害人葉金英死亡，造成家屬永遠無法平復之傷痛，然
        被告於行為後自戕，致腹部穿刺傷併多處撕裂傷及腸外
        翻、小腸及大腸破裂，顯見其自身健康亦已受相當程度
        損傷，且被告雖因酒後不復記憶行為時之情形，然其於
        本院審理時不爭執犯罪事實之犯後態度，足見其有悔悟
        之心等一切情狀，量處被告無期徒刑，併依法宣告褫奪
        公權終身；除併敘明檢察官求處被告死刑為不相當之理
        由，並以扣案之三把刀係供被告所有供犯罪所用及犯罪
        預備之物，應依法宣告沒收。本院經核並無不當。
  （五）被告上訴主張係心神喪失或精神耗弱下之行為，並指摘
        原審判決量刑過重。然被告為本案行為時，尚未達心神
        喪失或精神耗弱之程度，已如前述。且被告持鋒利之刀
        器，連續砍殺三人，死者葉金英被砍達二十餘刀；依辛○○、戊○○所述，渠等所受之傷害亦未回復（辛○○
        之左眼，無法完全閉合、淚流不停，右手僅能平舉，耳
        後會流汗；戊○○左手無法出力，無法工作─見本院九
        十四年十一月十八日筆錄），被告所用之手段及造成之
        傷害均重，原審審酌上情，量處無期徒刑，並無顯然不
        當之情形。被告犯後雖已由被告之妻交付二十五萬元予
        被害人，並自九十四年八月份起按月給付五千元予葉金
        英之家屬，然原審判決之量刑並無顯然過重之情形，已
        如前述，被告上訴指摘各情，難認為有理由。檢察官上
        訴略以：被告視人命如草芥，殺人手段凶殘，已泯滅人
        性，並造成重大之傷亡，原審判處無期徒刑，罪刑不相
        當等語。惟查，被告本案犯罪之手段及造成之傷害雖屬
        重大，然被告並無其他前科，非素行不良之人，犯後且
        表示悔意，本案係因被告長時間困於感情因素，酒後情
        緒失控始鑄成大錯，並非罪無可逭之徒，實無使其與社
        會永久隔離之必要。檢察官上訴指摘原審判決之量刑有
        罪刑不相當之情形，難謂有理由。綜上所述，被告及檢
        察官上訴指摘各情，均難認為有理由，應予駁回。
據上論斷，應依刑事訴訟法第三百六十八條，判決如主文。
本案經檢察官侯千姬到庭執行職務。
中    華    民    國    95    年    1     月    3     日
                  刑事第十七庭審判長法  官  鄭 文 肅
                                    法  官  蘇 隆 惠
                                    法  官  林 瑞 斌
以上正本證明與原本無異。
如不服本判決，應於收受送達後十日內向本院提出上訴書狀，其
未敘述上訴之理由者並得於提起上訴後十日內向本院補提理由書
（均須按他造當事人之人數附繕本）。
                                    書記官  陳 思 云
中    華    民    國    95    年    1     月    3     日
附錄：本案論罪科刑法條全文
中華民國刑法第271條
殺人者，處死刑、無期徒刑或十年以上有期徒刑。
前項之未遂犯罰之。
預備犯第 1 項之罪者，處二年以下有期徒刑。


司法院資訊處製作；財團法人民間司法改革基金會備份。
